【裁判字號】    97,交聲,22
【裁判日期】    970320
【裁判案由】    違反道路交通管理處罰條例聲明異議
【裁判全文】
臺灣臺東地方法院交通事件裁定          97年度交聲字第22號
原處分機關  交通部公路總局高雄區監理所臺東監理站
異  議  人
即受處分人  乙○○
送達代收人  甲○○
上列異議人即受處分人因違反道路交通管理處罰條例案件，對於
交通部公路總局高雄區監理所臺東監理站於民國97年2月25日以
東監違裁字第裁81－TA0000000號（原舉發通知單號碼：TA00000
00號）所為之裁決處分，聲明異議，本院裁定如下：
    主  文
原處分撤銷。
乙○○汽車駕駛人，行車速度，超過規定之最高時速，處新臺幣
壹仟捌佰元罰鍰，並記違規點數壹點。
    理  由
一、原處分意旨略以：異議人即受處分人乙○○於民國97年1月
    20日中午12時15分許，駕駛車牌號碼7983-TF號自用小客車
    （下簡稱系爭車輛），行經臺30線27.7公里處（玉長隧道東
    向）因經固定式超速雷達自動測速照相儀器測速66公里/小
    時，限速40公里，超速26公里，因違規事實明確，經臺東縣
    警察局交通警察隊製單舉發後，由原處分機關依道路交通管
    理處罰條例第40條規定及違反道路交通管理事件統一裁罰基
    準表，以受處分人車速超過規定之最高時速20公里以上40公
    里以下為由，裁罰新臺幣（下同）1,800元等語。
二、異議意旨略以：伊固不否認於前述時間駕駛系爭車輛行經臺
    30線27.7公里處（玉長隧道東向），亦不爭執其時速達66公
    里而超速之事實，惟該隧道之速限標誌，距離隧道口太遠，
    易使駕駛人誤以為係道路之速限；又玉長隧道之入口處，未
    設「內有測速照相」標誌，未盡提醒、警示之責，致駕駛人
    因而受罰，相關單位難脫疏失之責；另該隧道內之速限應予
    適度提高，俾免引致民怨，因認原處分機關所為之裁處顯有
    不當，為此聲明異議，請求撤銷原處分云云。
三、按汽車駕駛人，行車速度超過規定之最高時速，除有第43條
    第1項第2款情形外（即行車速度超過規定之最高時速60公里
    以上），處1,200元以上2,400元以下罰鍰；又有前開情形者
    ，記違規點數1點，道路交通管理處罰條例第40條、第63條
    第1項第1款分別定有明文。
四、經查：
  (一)本件異議人駕駛系爭車輛於97年1月20日中午12時15分許，
    行經臺30線27.7公里處即玉長隧道東向，該路段速限為40公
    里，其以時速66公里超速行駛，經固定式超速雷達自動測速
    照相儀器測速，由臺東縣警察局交通警察隊逕行舉發，其於
    應到案日期（即97年2月26日）前之97年2月18日提出陳述，
    經原處分機關交通部公路總局高雄區監理所臺東監理站函請
    舉發單位調查結果，仍認異議人確有前開違規事實，乃依道
    路交通管理處罰條例第40條及違反道路交通管理事件統一裁
    罰基準表之規定，裁處受處分人罰鍰18,00元之事實，有臺
    東縣警察局97年2月19日東警交字第0970001435號函1份（見
    本院卷第10及11頁）、採證照片1張、舉發違反道路交通管
    理事件通知單1紙（見本院卷第6頁）及裁決書1份（見本院
    卷第7頁）在卷可稽，且為異議人97年2月27日聲明異議狀所
    不爭執，堪信為真實。
  (二)異議人雖辯稱：系爭玉長隧道之速限標誌，距離隧道口太遠
    ，易使駕駛人誤以為係道路之速限云云。惟按標誌、標線、
    號誌之設置目的，在於提供車輛駕駛人及行人有關道路路況
    之警告、禁制、指示等資訊，以便利行旅及促進交通安全，
    道路交通標誌標線號誌設置規則第2條定有明文；再者，道
    路交通管理處罰條例第7條之2第3項規定就以固定或非固定
    式科學儀器取得汽車駕駛人行車速度超過規定之最高速限之
    證據資料證明者，於一般道路須至少於100公尺前，於高速
    公路、快速公路需至少於300公尺前，明顯標示之，衡其立
    法用意，不外表明科處違規人行政裁罰之終極目的乃在敦促
    駕駛人依行車速限駕駛，是以科學儀器採證，應由主管機關
    在顯明處告示，用以提醒駕駛人依道路速限行駛，以期在駕
    駛人避免受罰之心理下，達到依行車速限駕駛進而維護行車
    安全之最大效益，尚非謂如有違反，駕駛人超速行駛之違規
    行為即應不罰，應甚明確。況前述違規地點東向車道前設有
    最高速限40公里標誌牌、前有測速照相及前有雷達測速照相
    請依規定行駛標語牌，符合道路交通管理處罰條例第7條之2
    第3項之規定，有臺東縣警察局97年2月19日東警交字第0970
    001435號函1份在卷可按。又稽諸異議人聲明異議狀所檢附
    現場照片3張所示，玉長隧道入口處前方確實設有限速40公
    里之標誌，其道路路面亦繪有「40」之標字，衡諸一般經驗
    法則，當不致使人誤認此係隧道外平面道路之速限並因而認
    為隧道內之最高時速限制猶高於40公里，蓋具有通常智識經
    驗之駕駛人，均可輕易認知於隧道內規定之最高時速應低於
    （或等於）隧道外平面道路之最高時速限制才是，從而異議
    人辯稱標誌，距離隧道口太遠，易使駕駛人誤以為係道路而
    非隧道內之速限云云，殊難憑採。
  (三)又臺30線玉長公路（含玉長隧道）全線，除2處險降坡及轉
    彎半徑較小路段速限為30公里/小時外，其餘路段含隧道內
    速限均為40公里/小時，且該路段速限標誌平均每公里設置1
    處（附掛於指示標誌牌面），路面亦繪設有標字，進入隧道
    內雙向測速照相儀器前，因隧道內燈光考量加設LED限速標
    誌更為明顯等情，有交通部公路總局第四區養護工程處玉里
    工務段97年2月20日四工玉字第0970600552號函1份附卷可參
    （見本院卷第12頁），是異議人另辯稱玉長隧道之入口處，
    未設「內有測速照相」標誌，未盡提醒、警示之責，致駕駛
    人因而受罰，相關單位難脫疏失之責云云，亦無足取。
  (四)至於異議人復辯稱前揭隧道內之速限應予檢討適度提高，並
    舉97年2月23日聯合報C2版之相關報導為佐，然而有關系爭
    路段之最高時速限制規定，嗣縱經相關權責單位檢討後予以
    適度放寬至上開報導所載之速限50公里，仍無解於異議人於
    前述時間以時速66公里之車速行經該路段而超速行駛之事實
    ，附此敘明。
五、綜上所述，異議人確有於前揭時、地駕駛系爭車輛以時速66
    公里超速行駛（超速20公里以上未滿40公里），其違規行為
    洵堪認定。從而，原處分機關依道路交通管理處罰條例第40
    條及違反道路交通管理事件統一裁罰基準表，以異議人車速
    超過規定之最高時速20公里以上未滿40公里為由裁處受處分
    人罰鍰1,800元，固屬有據，惟原處分機關漏未援引同條例
    第63條第1項第1款規定，並記受處分人違規點數1點，容有
    疏漏，原處分仍係無可維持，應由本院將原處分撤銷，改諭
    知受處分人罰鍰1,800元，並記違規點數1點如主文所示，以
    資適法。
六、據上論斷，應依道路交通案件處理辦法第20條前段，裁定如
    主文。
中    華    民    國    97    年    3     月    20    日
                    交通法庭    法  官    康文毅
以上正本證明與原本無異。
如不服本裁定應於送達後5日內向本院提出抗告狀。
中    華    民    國    97    年    3     月    20    日
                                書記官    林傳坤


司法院資訊處製作；財團法人民間司法改革基金會備份。
